臺灣高等法院臺南分院刑事裁定　　　　　96年度交抗字第89號
抗　告　人　甲○○
上列抗告人因違反道路交通管理處罰條例案件，不服臺灣嘉義地
方法院中華民國96年5月11日所為裁定（96年度交聲字第10號）
，提起抗告，本院裁定如下：
     主   文
抗告駁回。
    理  由
一、本件抗告意旨略以：
  (一)法定之5日抗告期間過短。
  (二)針對主管機關於台北市○○路由北向南往承德路七段路口前
    （本件抗告人即受處分人甲○○遭獲舉發違反道路交通管理
    條例第48條第1項第2款之地點）所新增之機慢車應依標示為
    兩段式左轉之規定，抗告人認為宣導期不足，致民眾無從知
    悉，而無故受罰（詳細理由參見本院卷第7-23頁）。從而認
    原審裁定顯非妥適，請求撤銷更為妥適裁定云云。
二、本院經查：
  (一)按送達文書，除刑事訴訟法第六章有特別規定外，準用民事
    訴訟法之規定；刑事訴訟法第62條定有明文。而民事訴訟法
    第137條第1項規定：「送達於住居所、事務所或營業所不獲
    會晤應受送達人者，得將文書付與有辨別事理能力之同居人
    或受僱人」。次按抗告期間，除有特別規定外，為5日，自
    送達裁定後起算，刑事訴訟法第406條前段亦有明文規定。
    本件抗告人甲○○因違反道路交通管理處罰條例案件，聲明
    異議，經原審法院裁定駁回後，分別於民國96年5月18日、
    同年月22日，以補充送達及寄存送達之方式，將裁定正本送
    達於抗告人甲○○之居所地「嘉義市興業二村33號」及住所
    地「台北市○○區○○路147號4樓」，有卷附送達證書可稽
    （詳臺灣嘉義地方法院96年度交聲字第10號卷宗（下稱原審
    卷）第28頁、第29頁）。從而抗告人甲○○於96年5月23日
    提出抗告（參本院卷第4頁右上方之收文戳章），依刑事訴
    訟法第406條前段之規定，尚未逾5日之法定期間，是本件抗
    告應屬合法，合先敘明。
  (二)至抗告意旨主張：5日之法定抗告期間過短乙節，按抗告期
    間係不變期間，故不得伸長或縮短，自不因任何因素而異其
    期間之長短，或因之停止送達時間之進行與效力之發生。據
    此，抗告人前開所辯，顯不足採，併此說明。
  (三)而抗告人甲○○於民國95年12月7日7時36分許，騎乘車牌號
    碼CTX-290號重機車，於臺北市○○路路口欲左轉承德路之
    際，因未依標誌、標線、號誌指示轉彎之違規事實，經臺北
    市政府警察局員警當場舉發，並於95年12月26日以嘉監義裁
    字第裁76-ADJ300678裁決書，裁處抗告人違反道路交通管理
    處罰條例第48條第1項第2款、第63條第1項第1款規定，處罰
    鍰新臺幣（下同）600元，並記違規點數1點，逾期則依違反
    道路交通管理事件統一裁罰標準表及裁決書處罰主文裁處，
    有各該舉發違反道路交通管理事件通知單及違反道路交通管
    理事件裁決書各一件附卷可憑（詳交通部公路總局嘉義區監
    理所嘉義市監理站處理交通違規聲明異議案件卷宗第1頁、
    第2頁）。
  (四)再按機慢車兩段左轉標誌，用以告示左轉機器腳踏車或慢車
    駕駛人應遵照號誌指示，在號誌顯示允許直行時先行駛至右
    前方路口之左轉待轉區等待左轉，俟該方向號誌顯示允許直
    行後，再行續駛，以兩段方式完成左轉；另機器腳踏車行駛
    至交岔路口，其轉彎，應依標誌或標線之規定行駛，道路交
    通標誌標線號誌設置規則第65條、道路交通安全規則第99條
    第2項分別定有明文。復按汽車駕駛人轉彎時，不依標誌、
    標線、號誌指示者，處新臺幣600元以上1,800元以下罰鍰；
    汽車駕駛人，違反第48條第1項第2款，除依原條款處罰鍰外
    ，並記違規點數1點，道路交通管理處罰條例第48條第1項第
    2款、第63條第1項第1款亦有明定。
  (五)經查，臺北市○○路口附近，於95年12月7日前，已設置紅
    底白字「往承德路機車兩段左轉」標誌、紅底白字「前方路
    口機車兩段左轉」標誌、藍底白字的「機車兩段式左轉」圓
    形標誌，並有「機車兩段式左轉」標線一節，業據證人即臺
    北市政府警察局員警巫培真於原審調查時結證屬實（見原審
    卷第43頁至第44頁），並有路口標誌照片10張附卷可憑（見
    原審卷第49頁至第53頁）。次查，臺北市政府警察局北投分
    局96年2月7日北市警投分交字第09630160200號函記載：「
    另臺北市交通管制工程處依臺北市議會受理民眾陳情事件，
    於95年3月3日召集相關單位辦理前揭路口會勘，會勘後決議
    ，為避免大業路往承德路機車與往洲美快速道路汽車產生車
    流交織遭致危險，由臺北市交通管制工程處於大業路北向南
    往承德路七段口前，設置機車兩段式左轉標誌及機車待轉區
    標線，該交工處於95年5月23日發布新聞宣導於6月4日正式
    實施，本案經本分局再派員至現地勘查，該路口前適當位置
    以設置機車兩段式左轉標誌牌3面、告示牌2面，對面大度路
    路口處並有劃設機車待轉區標線，顯明易見。」等語，有上
    揭函文及所附照片3張在卷可稽（見原審卷第26頁至第29頁
    ），又臺北市交通管制工程處96年3月5日北市交工設字第09
    631184300號函亦載明：「機慢車兩段左轉待轉區線於95年6
    月1日完成施作；機車兩段式左轉禁制性標誌牌共設有3面，
    其中2面於95年5月26日完成施作，另1面於95年10月25日完
    成施作；前方路口機車兩段左轉紅底白字告示牌2面於95 年
    10月17日掛設完成」等語，有上揭函文及所附標誌標線施工
    圖說1份附卷可考（見原審卷第32頁至第34頁），足認機車
    於臺北市○○路往承德路七段左轉，須以兩段式方式行駛甚
    明。
  (六)而臺北市政府警察局北投分局於95年10月23日至同年10月31
    日，有在臺北市○○路口設置告示牌，及派員宣導機車兩段
    式左轉乙節，已經證人巫培真於原審調查時到庭證稱：95年
    6月4日以後有在取締機車違規左轉，只是鑑於用路人對於路
    段上面所設的標誌還不是很瞭解，違規量很大，所以從10月
    23日一直宣導到當月的31日，有設置白底藍字的告示牌，另
    外還有派義交和替代役，及在尖峰時刻由交通勤務人員拿著
    宣導標語站在那邊，或是用口頭的方式宣導告知用路人標誌
    已經設置完成，請他們依照兩段式左轉規定到大度路待轉等
    語明確（詳原審卷第43頁）。復有臺北市政府警察局北投分
    局96年2月7日北市警投分交字第09630160200號函文：「本
    分局最近（95年10月23日至31日）亦派員於該路口做宣導」
    1份附卷可憑（詳原審卷第27頁）。應足認臺北市政府警察
    局北投分局之宣導告示牌，於抗告人違規前即已設置。縱抗
    告人對於臺北市政府警察局北投分局宣導機車兩段式左轉一
    事主張不知情，惟此和機慢車駕駛人應依兩段式左轉之標誌
    、標線行駛，係屬兩事，抗告人尚不得執此據以免責。從而
    抗告人辯稱：本件違規路段所新增之機車兩段左轉規定，宣
    導不足，致民眾無從知悉該規定云云，委無足採。
三、綜上所述，本院審酌本件全卷證據資料，認抗告人甲○○於
    上揭時、地，騎乘機車，未遵守機車兩段式左轉規定行駛之
    違規情節，洵堪認定，抗告人上開各節辯解，委難採信。從
    而，原處分機關即交通部公路總局嘉義市○○○○○道路交
    通管理處罰條例第48條第1項第2款、第63條第1項第1款規定
    ，裁處抗告人罰鍰600元並予記違規點數1點，於法尚無不合
    。原審認原處分機關所為之裁處，並無違誤，應予駁回抗告
    人所提之聲明異議。本院經核原裁定認事用法，均無不當。
    抗告意旨指摘原裁定不當，請求撤銷原裁定，更為適當裁定
    云云，為無理由，應予駁回。
四、據上論結，應依道路交通案件處理辦法第26條，刑事訴訟法
    第412條，裁定如主文。
中　　華　　民　　國　　96　　年　　6 　　月　　23　　日
                  刑事第二庭    審判長法　官    葉居正
                                      法　官    吳勇輝
                                      法　官    郭千黛
以上正本證明與原本無異。
不得再抗告。
　　　　　　　　　　　　　　　　　　　書記官    尤乃玉
中　　華　　民　　國　　96　　年　　6 　　月　　25　　日
